【裁判字號】    89,上訴,908
【裁判日期】    890706
【裁判案由】    毒品危害防制條例
【裁判全文】
臺灣高等法院臺南分院刑事判決              八十九年度上訴字第九八號    Ｇ
      上  訴  人
      即  被  告  甲  ○  ○
      指定辯護人  本院公設辯護人  丙  ○  ○
右上訴人因毒品危害防制條例案件，不服臺灣臺南地方法院八十九年度訴字第六五一
號中華民國八十九年七月六日第一審判決（起訴案號：臺灣臺南地方法院檢察署八十
九年度偵緝字第四二五號），提起上訴，本院判決如左：
      主      文
原判決撤銷。
甲○○連續轉讓第一級毒品，累犯，處有期徒刑貳年。
扣案第一級毒品海洛因貳包（在被告住處查扣壹包合計淨重壹拾柒點伍陸公克、包裝
重壹點玖玖公克；在乙○○身上查扣壹包淨重零點陸零公克包裝重零點參參公克）沒
收銷燬之。
      事      實
一、甲○○前有煙毒、麻藥前科，又於八十五年間因違反麻醉藥品管理條例罪經臺灣
    臺南地方法院判處有期徒刑五月確定，並於八十六年十一月三日易科罰金執行完
    畢，仍不知悔改，復基於概括之犯意，先後於八十九年一月二十四日及同年月二
    十五日，在其臺南市○○路六十六號八樓之一之住處，未收取代價，轉讓第一級
    毒品海洛因各一包予乙○○施用。嗣於八十九年一月二十五日下午二十一時四十
    五分許，在臺南市○○路六十六號地下室出口處查獲乙○○後，並在其身上查獲
    第一級毒品一包（淨重０．六０公克、包裝重０．三三公克），旋即於同日下午
    二十二時許，在甲○○之上址住處查獲，並扣得第一級毒品海洛因一包（一大包
    、一小包合計淨重十七．五六公克、包裝重一．九九公克）、毒品分裝袋四十八
    個、未使用針筒八支、使用過之注射針筒二支、第二級毒品安非他命一包（毛重
    ０．一公克）食鹽水五瓶、黃色包裝膠布一捲，及新臺幣（下同）二萬元。
二、案經臺南市警察局第一分局報請臺灣臺南地方法院檢察署檢察官偵查起訴。
      理      由
一、訊之上訴人即被告甲○○坦承扣案之第一級毒品海洛因等物均係伊所有，並有二
    次轉讓第一級毒品海洛因與乙○○之犯罪事實，核與乙○○所供二次向被告借（
    經查係有借無還之轉讓行為）海洛因之事實一致，且警方於查獲乙○○時在乙○
    ○身上取出毒品海洛因一包（淨重０．六０公克；包裝重０．三三公克）之事證
    相符。並於被告甲○○上開住處查獲，並扣得第一級毒品海洛因一包（一大包、
    一小包合計淨重十七．五六公克、包裝重一．九九公克）。而扣案毒品經送檢驗
    結果，確屬第一級毒品海洛因，在乙○○身上取出毒品海洛因一包淨重０．六０
    公克；包裝重０．三三公克；於被告住處查獲部分二包合計淨重十七．五六公克
    ，包裝重一．九九公克，有法務部調查局八十九年二月十六日陸字第八九一三
    二三二五號、八十九年二月二十二日陸字第八九一三二五九六號鑑定通知書二
    紙分別附於偵查卷及原審卷可稽。本件事證已臻明確，被告犯行洵堪認定，應依
    法論科。
二、證人乙○○雖在警訊中供述向被告購買海洛因二次，惟自移送檢察官偵查起即翻
    異前供，並在原審及本院調查時供稱：毒品是向被告借的，五千元也是向被告借
    的云云。而被告則自緝獲時即辯稱：毒品是送給乙○○，不是乙○○向伊借的等
    情，兩人所供雖不相符合，經本院詢問被告何以供詞不一，被告供稱：雖說是借
    ，但有借無還，應是給他等情。且警方搜索被告住處扣得第一級毒品海洛因一大
    包（一大包、一小包合計淨重十七．五六公克、包裝重一．九九公克）、毒品分
    裝袋四十八個、未使用針筒八支、使用過之注射針筒二支、第二級毒品安非他命
    一包（毛重０．一公克）、食鹽水五瓶、黃色包裝膠布一捲，及現金二萬元，尚
    不能直接認定被告販賣第一級毒品，如參酌其他扣押物品顯係被告自己施用毒品
    ，再以證人乙○○所陳述向被告購買毒品五千元，亦與搜索查扣現金二萬元不合
    。證人乙○○受被告之好處，所陳無非迴護被告之詞，所稱借用毒品，亦無可採
    ，自應以被告自白與事證較為符合事實。
三、按海洛因係屬毒品危害防制條例第二條第二項第一款所定之第一級毒品，被告甲
    ○○無償讓與海洛因予乙○○，核其所為，係犯毒品危害防制條例第八條第一項
    之罪。公訴人認係同條例第四條第一項販賣第一級毒品罪，起訴法條，當有未洽
    ，應予變更。被告轉讓海洛因前之持有行為，本應以持有罪論，惟持有後進而轉
    讓，其持有之低度行為應為轉讓之高度行為所吸收，故不另論罪。又被告先後二
    次轉讓行為，時間緊接，犯罪構成要件相同，顯係基於概括犯意反覆為之，應依
    連續犯之規定以一罪論，並加重其刑。再被告前有煙毒、麻藥前科，又於八十五
    年間因違反麻醉藥品管理條例罪經原審法院判處有期徒刑五月確定，並於八十六
    年十一月三日易科罰金執行完畢，有臺灣高等法院被告全國前案紀錄表乙紙在卷
    可憑，其於五年內再犯本件有期徒刑以上刑之罪，為累犯，依法遞加重其刑。
四、原審以被告甲○○罪證明確，因予論罪刑，固非無見，惟(一)販賣毒品應以圖利意
    思而販賣，始能成立販賣毒品罪責，原判決認定被告販賣毒品，但未依事證認定
    被告有何營利意圖，僅以臆測方式認定被告有營利意圖，自有未洽。(二)本件依被
    告自白與證人乙○○係同學，因乙○○毒癮發作需要而轉讓，且證人乙○○亦自
    偵查起即否認向被告購買海洛因，並堅稱承辦警員脅迫不如此陳述即將案件由伊
    承擔，亦經乙○○結證在卷，原判決遽認係被告販賣，亦有未洽。(三)本案扣案第
    一級毒品海洛因應為二包，一包在乙○○身上取出（淨重０．六０公克；包裝重
    ０．三三公克），另一包在被告甲○○住處查獲（一大包、一小包合計淨重十七
    ．五六公克、包裝重一．九九公克），分別有法務部調查局八十九年二月十六日
    陸字第八九一三二三二五號、八十九年二月二十二日陸字第八九一三二五九
    六號鑑定通知書二紙分別附於偵查卷及原審卷可稽。原判決誤認扣得第一級毒品
    海洛因一包（一大包、二小包合計淨重十七．五六公克、包裝重一．九九公克）
    ，即與事證不合，仍有未洽。上訴意旨，否認販賣第二級毒品，指摘原判決不當
    ，為有理由，應由本院將原判決撤銷改判，期以適法。爰審酌被告已有違反肅清
    煙毒條例施用毒品及違反麻醉藥品管理條例食用安非他命之前科、將毒品讓與同
    學施用，互通有無，轉讓毒品數量及對社會所生危害等一切情狀，量處如主文第
    二項所示之刑，以資懲儆。扣案海洛因一包（一大包、一小包合計淨重十七．五
    六公克、包裝重一．九九公克）為被告所有，另毒品海洛因一包（淨重０．六０
    公克；包裝重０．三三公克），於被告轉讓乙○○後，在乙○○身上為警查獲，
    均屬第一級毒品，自亦應宣告沒收並銷燬之。
五、扣案之安非他命一包（毛重０．一公克）、已使用過注射針筒二支與本件被告轉
    讓第一級毒品罪，尚無關聯，應移由另案被告施用毒品案處理（臺灣臺南地方法
    院檢察署八十九年度毒偵緝字第一九四號）。又分裝袋四十八只、未使用針筒八
    支、食鹽水五瓶、黃色包裝膠布一捲，均非轉讓第一級毒品所用之物，現金二萬
    元因查明無販賣毒品事實，難認被告販賣毒品所得，故均不諭知沒收，併此敘明
    。
據上論斷，應依刑事訴訟法第三百六十九條第一項前段、第三百六十四條、第三百條
、第二百九十九條第一項前段、毒品危害防制條例第八條第一項、第十八條第一項前
段、刑法第十一條前段、第五十六條、第四十七條，判決如主文。
本案經檢察官曾顯智到庭執行職務。
中    華    民    國      八十九      年      九      月      五        日
          臺灣高等法院臺南分院刑事第五庭
                                      審判長法官  茆    臺    雲
                                            法官  曾    平    杉
                                            法官  李    文    福
右正本證明與原本無異。
如不服本判決，應於判決送達後十日內向本院提出上訴狀，其未敘述理由者並應於提
出上訴狀後十日內向本院補提理由書（應附繕本)。
                                      法院書記官  李    良    倩
中    華    民    國      八十九      年      九      月      六        日
附錄：本判決論罪法條
毒品危害防制條例第八條：
轉讓第一級毒品者，處一年以上七年以下有期徒刑，得併科新臺幣一百萬元以下罰金
。
轉讓第二級毒品者，處六月以上五年以下有期徒刑，得併科新臺幣七十萬元以下罰
金。
轉讓第三級毒品者，處三年以下有期徒刑，得併科新臺幣三十萬元以下罰金。
前三項之未遂犯罰之。


司法院資訊處製作；財團法人民間司法改革基金會備份。
